臺灣新北地方法院刑事判決
111年度審訴字第45號
公  訴  人  臺灣新北地方檢察署檢察官
被      告  程煒淯





                    （現於法務部○○○○○○○○○○○執行中）
            李怡臻
                    住○○市○○區○○路0段000巷0弄0號0   樓

                    （現於法務部○○○○○○○○○○○○ ○執行中）
上列被告因詐欺案件，經檢察官提起公訴（110年度偵字第37985
號），被告於準備程序中就被訴事實為有罪之陳述，經告知簡式
審判程序之旨，並聽取當事人之意見後，本院合議庭裁定由受命
法官獨任進行簡式審判程序審理，判決如下：
    主  文
丁○○犯三人以上共同詐欺取財罪，處有期徒刑壹年肆月。
甲○○犯三人以上共同詐欺取財罪，累犯，處有期徒刑壹年肆月。
    事  實
一、丁○○、甲○○於不詳時間、地點加入以綽號「七星」、「星星
    」為首之詐欺集團，擔任向被害人收取詐欺款項之車手之工
    作，渠等意圖為自己不法所有，各與綽號「七星」、「星星
    」及所屬之詐欺集團成員共同基於3人以上之詐欺取財之犯
    意聯絡，及掩飾不法金流移動之犯意，於民國110年5月12日
    ，先由詐欺集團成員佯裝中華電信股份有限公司之業務員致
    電給丙○○，接續向其佯稱有電話費帳單未繳，要求丙○○交付
    現金，丙○○不疑有他，於㈠110年5月12日13時1分許（起訴書
    誤載為12時47分許），在新北市○○區○○路000○0號旁防火巷
    ，交付新臺幣（下同）56萬元予丁○○；㈡同年月13日12時47
    分許（起訴書誤載為12日13時許）在新北市○○區○○路000號
    前，交付62萬元予甲○○、㈢同年月14日11時25分許，在新北
    市○○區○○路000○0號旁防火巷，交付60萬元予丁○○，嗣丁○○
    、甲○○再依指示轉交上開款項給該詐欺集團收水成員，以掩
    飾、隱匿特定犯罪所得去向。
二、案經丙○○訴由新北市政府警察局永和分局報告臺灣新北地方
    檢察署檢察官偵查起訴。
    理  由
一、訊據被告丁○○、甲○○對於上揭犯行均坦承不諱，核與告訴人
    丙○○於警詢時之證述情節相符，並有告訴人丙○○提供之第一
    銀行存摺及內頁明細、遠東商業銀行存摺及內頁明細、與詐
    欺集團成員之通聯紀錄、監視器畫面擷取照片各1 份在卷可
    稽，被告2人之自白與事實相符，本件事證明確，被告2人犯
    行均堪以認定，應依法論科。
二、論罪科刑：
  ㈠按洗錢防制法之立法目的係在於防範及制止因特定犯罪所得
    之不法財物或財產上利益，藉由洗錢行為（例如經由各種金
    融機構或其他交易管道），使其形式上轉換成為合法來源，
    以掩飾或切斷其財產或財產上利益來源與犯罪之關聯性，而
    藉以逃避追訴、處罰。倘能證明人頭帳戶內之資金係前置之
    特定犯罪所得，即應逕以一般洗錢罪論處，例如詐欺集團向
    被害人施用詐術後，為隱匿其詐欺所得財物之去向，而令被
    害人將其款項轉入該集團所持有、使用之人頭帳戶，並由該
    集團所屬之車手前往提領詐欺所得款項得逞，檢察官如能證
    明該帳戶內之資金係本案詐欺之特定犯罪所得，即已該當於
    洗錢防制法第14條第1項之一般洗錢罪，倘行為人意圖掩飾
    或隱匿特定犯罪所得來源，而將特定犯罪所得直接消費處分
    ，甚或交予其他共同正犯，而由共同正犯以虛假交易外觀掩
    飾不法金流移動，即難認單純犯罪後處分贓物之行為，應仍
    構成洗錢防制法第2條之洗錢行為。查本案告訴人丙○○遭該
    詐欺集團詐騙後交付款項予被告2人，被告2人再轉交上游指
    示所屬詐欺集團其他成員，切斷詐騙所得金流之去向，阻撓
    國家對詐欺犯罪所得之追查，自非僅係犯罪後處分贓物之行
    為，所為顯已係掩飾不法所得之去向、所在，揆諸前開說明
    ，要與洗錢防制法第14條第1項之要件相合，已構成洗錢防
    制法第14條第1項之洗錢罪。又觀諸本案詐欺犯罪型態，係
    由多人縝密分工方能完成之詐欺犯罪，包括暱稱「七星」、
    「星星」、向告訴人撥打電話行詐術之人，復加上向被告2
    人收取詐欺款項之其他上游不詳成員，是以犯案人數至少3
    人以上應堪認定。
  ㈡是核被告2人所為，均係犯刑法第339條之4第1項第2款之三人
    以上共同詐欺取財罪及洗錢防制法第14條第1項之洗錢罪。
  ㈢被告2人與「七星」、「星星」及其他真實姓名年籍不詳之詐
    欺集團成年成員間（無證據證明有未成年人），就本案犯行
    有犯意聯絡及行為分擔，應論以共同正犯。
  ㈣按數行為於同時同地或密切接近之時地實施，侵害同一之法
    益，各行為之獨立性極為薄弱，依一般社會健全觀念，在時
    間差距上，難以強行分開，在刑法評價上，以視為數個舉動
    之接續施行，合為包括之一行為予以評價，較為合理（最高
    法院86年台上字第3295號判例意旨參照）。查被告等多次收
    受告訴人財物行為，均係本於同一犯罪動機，在密切接近之
    時間、地點實施，並侵害同一法益，各行為之獨立性極為薄
    弱，依一般社會健全概念，在時間差距上，難以強行分開，
    在刑法評價上，以視為數個舉動之接續施行，合為包括之一
    行為予以評價，較為合理，僅論以接續犯之一罪。
　㈤被告2人係一行為同時觸犯加重詐欺取財罪、洗錢罪，屬想像
    競合犯，均應依刑法第55條規定，從一重之三人以上共同詐
    欺取財罪處斷。至公訴意旨固漏未論及洗錢防制法第14條第
    1項之規定，惟此部分與檢察官起訴經本院判決有罪部分，
    有想像競合犯之裁判上一罪關係，為起訴效力所及，且經本
    院當庭告知被告2人此部分可能涉犯洗錢之罪名（見本院111
    年3月23日簡式審判筆錄），本院自應併予審理。
  ㈥查被告甲○○前因①施用毒品案件，經臺灣臺北地方法院以108
    年度簡字第502號判決判處有期徒刑2月確定；②施用毒品案
    件，經同法院以108年度簡字第2425號判決判處有期徒刑3月
    確定，上開①至②案件所示罪刑，經同法院以108年度聲字第2
    422號裁定應執行有期徒刑4月確定；③毒品案件，經同法院
    以108年度簡字第2703號判決判處有期徒刑4月確定；④施用
    毒品案件，經同法院以108年度簡字第3376號判決判處有期
    徒刑4月確定，上開③至④案件所示罪刑，經同法院以109年度
    聲字第1512號裁定應執行有期徒刑6月確定；⑤施用毒品案件
    ，經同法院以109年度簡字第1037號判決判處有期徒刑4月確
    定，入監接續執行後，於110年1月30日執行完畢出監，有臺
    灣高等法院被告前案紀錄表附卷可稽，其於有期徒刑執行完
    畢後，5年以內故意再犯本件有期徒刑以上之罪，為累犯。
    至司法院釋字第775號解釋，依解釋意旨，係指構成累犯者
    ，不分情節，一律加重最低本刑，於不符合刑法第59條所定
    要件之情形下，致生行為人所受之刑罰超過其所應負擔罪責
    之個案，不符罪刑相當原則、比例原則，於此範圍內，在修
    正前，為避免發生上述罪刑不相當之情形，法院就該個案應
    裁量是否加重最低本刑，依此，該解釋係指個案應量處最低
    法定刑、又無法適用刑法第59條在內減輕規定之情形，法院
    應依此解釋意旨裁量不予加重最低本刑，本案被告甲○○之犯
    罪情節，並無上開情事，尚無依解釋意旨裁量不予加重最低
    本刑之餘地，應依刑法第47條第1項規定加重其刑。
   ㈦按洗錢防制法第16條第2項規定，犯第14條、第15條之罪，
     在偵查或審判中自白者，減輕其刑。又想像競合犯之處斷
     刑，本質上係「刑之合併」，其所謂從一重處斷，乃將想
     像競合犯組成之評價上數罪，合併為科刑一罪，其所對應
     之刑罰，亦合併其評價上數罪之數法定刑，而為一個處斷
     刑。易言之，想像競合犯侵害數法益者皆成立犯罪，論罪
     時必須輕、重罪併舉論述，同時宣告所犯各罪名，包括各
     罪有無加重、減免其刑之情形，亦應說明論列，量刑時併
     衡酌輕罪部分量刑事由，評價始為充足，然後依刑法第55
     條前段規定「從一重處斷」，非謂對於其餘各罪可置而不
     論。因此，法院決定處斷刑時，雖以其中最重罪名之法定
     刑，做為裁量之準據，惟於裁量其輕重時，仍應將輕罪合
     併評價在內（最高法院108年度台上字第4405號、第4408號
     判決意旨參照）。查被告2人於本院審判中均已自白所為洗
     錢防制法第14條第1項之一般洗錢罪，本均應依洗錢防制法
     第16條第2項規定減輕其刑，然該罪名與其等所犯刑法第33
     9條之4第1項第2款之罪成立想像競合犯，而論以較重之加
     重詐欺取財罪，並未形成處斷刑之外部性界限，揆諸上開
     說明，此等輕罪之減刑事由，僅於重罪量刑時納入有利因
     素合併審酌即可，不影響依重罪法定刑所量之處斷刑，併
     此陳明。
  ㈧爰審酌被告2人不思循正當途徑獲取所需，竟加入詐欺集團擔
    任層轉收受、交付詐欺款項工作，侵害告訴人之財產法益，
    助長詐騙歪風，危害社會治安，所為殊值非難，惟犯後均已
    坦承犯行，非無悔意，且所參與者係俗稱「車手」之角色，
    其主觀惡性、介入程度及犯罪情節，相較於主要之籌劃者、
    主事者或實行詐騙者，顯然輕重有別，兼衡其等素行、犯罪
    之動機、目的、手段、共同犯罪之參與程度、告訴人所受損
    害，暨其等之智識程度、家庭經濟狀況等一切情狀，分別量
    處如主文所示之刑。
三、沒收：
　㈠按犯罪所得，屬於犯罪行為人者，沒收之。前2項之沒收，於
    全部或一部不能沒收或不宜執行沒收時，追徵其價額。又共
    同犯罪行為人之組織分工及不法所得，未必相同，特別是集
    團性或重大經濟、貪污犯罪，彼此間犯罪所得之分配懸殊，
    其分配較少甚或未受分配之人，如仍應就全部犯罪所得負連
    帶沒收之責，超過其個人所得之剝奪，無異代替其他犯罪參
    與者承擔刑罰，顯失公平，故共同犯罪，其所得之沒收，應
    就各人分得之數為之（最高法院104年度台上字第2521號判
    決意旨參照）。
　㈡被告丁○○、甲○○分別向告訴人丙○○收取之116萬元（計算式：
    56+60=116）、62萬元雖屬犯罪所得，惟該等款項業已繳回
    該詐欺集團，被告丁○○於本院審理時陳稱：伊有問對方收取
    贓款可以抵償多少賭債，對方說抵完了會跟伊講，伊不知道
    一次可抵多少等語；被告甲○○於本院審理時陳稱：伊收取贓
    款的報酬都是伊朋友去拿的，伊實際上沒有拿到報酬等語，
    是依現有事證，尚查無積極證據足認被告2人有自本次犯罪
    中獲取犯罪所得，故不生沒收或追徵其犯罪所得之問題，附
    此敘明。
據上論斷，應依刑事訴訟法第273條之1第1項、第299條第1項前
段、第310條之2，洗錢防制法第14條第1項，刑法第11條前段、
第28條、第339條之4第1項第2款、第55條、第47條第1項，刑法
施行法第1條之1，判決如主文。
本案經檢察官乙○○偵查起訴，檢察官盧祐涵到庭執行職務。
中　　華　　民　　國　　111 　年　　4 　　月　　8 　　日
                  刑事第二十五庭  法  官  王綽光

上列正本證明與原本無異。
如不服本判決，應於判決送達後20日內敘明上訴理由，向本院提
出上訴狀 (應附繕本) ，上訴於臺灣高等法院。其未敘述上訴理
由者，應於上訴期間屆滿後20日內向本院補提理由書「切勿逕送
上級法院」。
                                   書記官  王嘉蓉
中　　華　　民　　國　　111 　年　　4 　　月　　12　　日
附錄本案論罪科刑法條全文：
洗錢防制法第14條
有第二條各款所列洗錢行為者，處7年以下有期徒刑，併科新臺
幣5百萬元以下罰金。前項之未遂犯罰之。前二項情形，不得科
以超過其特定犯罪所定最重本刑之刑。

中華民國刑法第339條之4
犯第339條詐欺罪而有下列情形之一者，處1年以上7年以下有期
徒刑，得併科1百萬元以下罰金：
一、冒用政府機關或公務員名義犯之。
二、三人以上共同犯之。
三、以廣播電視、電子通訊、網際網路或其他媒體等傳播工具，
    對公眾散佈而犯之。前項之未遂犯罰之。